【裁判字號】    92,交易,55
【裁判日期】    921124
【裁判案由】    過失傷害
【裁判全文】
臺灣臺東地方法院刑事判決                          九十二年度交易字第五五號
    公  訴  人  臺灣臺東地方法院檢察署檢察官
    被      告  乙○○
右列被告因過失傷害案件，經檢察官提起公訴 (九十二年度偵字第一六一五號)，本
院經訊問被告後，被告坦承犯行，裁定以簡式審判程序判決如左：
    主  文
乙○○因過失傷害人致重傷，處有期徒刑陸月，如易科罰金，以參佰元折算壹日。
    事  實
一、乙○○明知飲用酒類後，吐氣所含酒精濃度超過每公升零點二五毫克以上者，不
    得駕駛汽車，竟於民國九十一年十月二十日上午七時許，在服用伏特加之酒類後
    呼氣酒精濃度高達每公升零點七四毫克（起訴書誤載為零點八九毫克），已不能
    安全駕駛動力交通工具之情形下，仍駕駛車牌號碼Ｅ七─九七二一號自用小客車
    （公共危險部分業經本院臺東簡易庭以九十一年度東交簡字第二四０號判決拘役
    五十九日確定），沿時速限制五十公里之臺東縣臺東市○○路內側車道由北往南
    （起訴書誤繕為由南往北）方向行駛，行經臺東縣臺東市康樂國民小學側門附近
    時，本應注意行車速度，依標誌或標線之規定，無標誌或標線者，行經學校應減
    速慢行，作隨時停車之準備，及汽車行駛時，駕駛人應注意車前狀況，隨時採取
    必要之煞避措施，而依當時白天天候晴、路面乾燥、平坦、無缺陷及障礙物、視
    距良好觀之，並無不能注意之情事，竟疏於注意於此，仍以時速七、八十公里快
    速前行，適有由戊○○騎乘車號ＰＶＲ─二六一號重型機車，同向行駛在前，亦
    疏未注意遵循指示靠右行駛於慢車道，而逕自行駛於內側車道，乙○○見狀按喇
    叭並欲變換至外側車道，但因未減速慢行及戊○○聞聲亦變換至外側車道，遂閃
    避不及而於外側車道自後追撞戊○○騎乘之前揭機車，致戊○○由人車倒地，因
    而受有頭部外傷併蜘蛛硬膜下腔出血及腦出血、左脛、腓骨粉碎性骨折等重大不
    治之傷害。乙○○於肇事後，於臺東縣警察局臺東分局警員前往現場時，在其上
    開犯行未為任何有偵查犯罪職權之公務員知悉前，向警員丁○○自首，承認其為
    肇事人，並進而接受本件裁判。而警員到場處理後，經測得乙○○呼氣所含酒精
    濃度高達每公升零點七四毫克。
二、案經檢察官指定之代行告訴人即被害人之女甲○○訴由臺灣臺東地方法院檢察署
    檢察官偵查起訴。
    理  由
一、訊據被告乙○○對於酒後駕車肇事並致被害人戊○○受傷之事實坦承不諱，核與
    證人紀明君於警詢時證述情節若相符合，並有本院臺東簡易庭以九十一年度東交
    簡字第二四０號刑事簡易判決一件、馬偕紀念醫院臺東分院診斷證明書二紙、臺
    東縣警察局道路交通事故調查報告表一件、呼氣酒精濃度測定值一紙、酒醉駕車
    觀察報告表一件及現場照片十一幀在卷足參。按行車速度，依標誌或標線之規定
    ，無標誌或標線者，行經學校應減速慢行，作隨時停車之準備，及車輛行駛時，
    駕駛人應注意車前狀況，隨時採取必要之安全措施，及汽車駕駛人有飲用酒類或
    其他類似物後其吐氣所含酒精濃度超過每公升○‧二五毫克或血液中酒精濃度超
    過百分之○‧○五以上者，不得駕車。道路交通安全規則第九十三條第一項第三
    款、第九十四條第三項前段及第一百一十四條第二款分別定有明文；被告駕駛汽
    車自應注意遵守上開規定，竟飲用伏特加酒類後，吐氣所含酒精濃度達每公升零
    點七四毫克，已不能安全駕駛之狀態下，駕駛動力交通工具小客車，且依警製之
    道路交通事故調查報告表所載，肇事路段之臺東縣臺東市○○路之速限為每小時
    五十公里，且當時白天天候晴、路面乾燥、平坦、無缺陷及障礙物、視距良好等
    情況觀之，並無不能注意之情事，被告並坦承當時行車時速係七、八十公里之情
    ，被告行車時速顯已超過速限，以及被告行經學校未減速慢行，作隨時停車之準
    備，更未注意車前狀況隨時採取必要之煞避措施，致駕駛汽車自後追撞被害人成
    傷，被告應有過失，而被告之過失與被害人受傷間，具有相當因果關係。雖被害
    人騎乘機車時未注意靠右行駛於慢車道、逕自騎乘於內側車道，亦與有過失，然
    此僅為民事賠償責任過失相抵之問題，對本件被告過失之犯行不生影響。本件事
    證明確，被告犯行足堪認定。
二、被害人戊○○因前開車禍受有車倒地，因而受有頭部外傷併蜘蛛硬膜下腔出血及
    腦出血、左脛、腓骨粉碎性骨折等之傷害之傷害，屬嚴重腦損傷，於治療期間持
    續呈現意識喪失狀態，依臨床經驗判斷，其損傷縱有進步仍有嚴重後遺症且無法
    治癒等情，有馬偕紀念醫院臺東分院九十二年十一月十日馬院東字第乙九二六三
    五九號函在卷可憑，顯然被害人因前開被告之過失肇事造成腦部重大不治之重傷
    害，核被告所為，係犯刑法第二百八十四條第一項後段之過失致重傷罪。又被告
    酒醉駕車，因而致被害人受傷，應依道路交通管理處罰條例第八十六條第一項規
    定加重其刑。惟其於肇事後，於警員前往現場時，在其上開犯行未為任何有偵查
    犯罪職權之公務員知悉前，不逃避接受裁判而向警員自首，承認其為肇事人乙情
    ，業據證人即當日處理之員警丁○○於本院審理時證述明確，爰依刑法第六十二
    條前段之規定減輕其刑，並依法先加後減之。爰審酌被告無前科之品行、過失之
    程度（被害人亦有肇事原因）、犯罪所生之危害，犯罪後坦承犯行，態度良好，
    及至今尚未與被害人達成和解等一切情狀，量處如主文所示之刑，並諭知易科罰
    金之折算標準。
據上論斷，應依刑事訴訟法第二百九十九條第一項前段，刑法第二百八十四條第一項
後段、第六十二條前段、第四十一條第一項前段，道路交通管理處罰條例第八十六條
第一項，罰金罰鍰提高標準條例第一條前段、第二條，判決如主文。
本案經檢察官丙○○到庭執行職務
中      華      民      國      九十二    年    十一    月    二十四    日
                                  臺灣臺東地方法院刑事第三庭
                                          法  官  楊力進
右正本證明與原本無異。
如不服本判決，應於判決送達後十日內向本院提出上訴狀。（須附繕本）
「切勿逕送上級法院」
                                          書記官  張夜明
中      華      民      國      九十二    年    十一    月    二十四    日
附錄論罪科刑法條
刑法第二百八十四條 (過失傷害罪)
因過失傷害人者，處六月以下有期徒刑、拘役或五百元以下罰金，致重傷者，處一年
以下有期徒刑、拘役或五百元以下罰金。
從事業務之人，因業務上之過失傷害人者，處一年以下有期徒刑、拘役或一千元以下
罰金，致重傷者，處三年以下有期徒刑、拘役或二千元以下罰金。


司法院資訊處製作；財團法人民間司法改革基金會備份。
